臺灣高雄地方法院刑事判決　　　　　　　　　　　　九十三年度簡上字第二三二號
　　上　訴　人　臺灣高雄地方法院檢察署檢察官
　　上　訴　人
　　即　被　告　乙○○
　　選任辯護人　黃祖裕律師
右列上訴人因偽造文書案件，不服臺灣高雄地方法院高雄簡易庭九十三年度簡字第一
三六二號中華民國九十三年三月三十一日第一審判決（臺灣高雄地方法院檢察署檢察
官聲請簡易處刑案號九十二年度發查偵字第五六號），提起上訴，本院管轄之第二審
合議庭判決如左：
    主  文
上訴駁回。
    事  實
一、緣陳重明與王碧珠本係夫妻關係，後於民國九十一年七月九日離異，因王碧珠前
    積欠乙○○債務新臺幣（下同）一千五百一十萬元，陳重明為王碧珠清償債務，
    乃於九十一年七月十一日於本院鳳山簡易庭成立調解，調解內容為：陳重明應將
    坐落高雄縣林園鄉○○○段一七二六之一二地號土地，面積八十八平方公尺及其
    地上建物建號二０三號即門牌高雄縣林園鄉○○路一七五巷一號三層樓房一棟，
  面積一層、二層、三層各為四二點零七平方公尺，合計一二六點二一平方公尺所
    有權全部，辦理所有權登記予乙○○。嗣乙○○、陳重明及王碧珠等三人，為順
    利移轉上開土地、建築物，明知該土地及建築物之所有權狀，早於九十一年二、
    三月間，王碧珠向丙○○借款時，為供擔保債權之用已交付予丙○○，並未遺失
    ，竟共同基於使公務員登載不實之犯意聯絡，由乙○○委託不知情之代書林寶霖
    於九十一年七月二十三日代陳重明書立切結書內載上開土地及建築物所有權狀不
    慎遺失之虛偽不實事項，並持向高雄縣大寮地政事務所申請補發權狀，致使該地
    政事務所不知情承辦人員將此不實事項，登載於職務上所掌之土地登記簿上，並
    據以補發上開土地、建築物所有權狀一份，足生損害丙○○及該管地政機關處理
    登記事務之正確性。嗣丙○○於九十一年八月一日對王碧珠提起給付借款之民事
    訴訟，於同年八月二十九日收受假扣押裁定，欲查封上開土地及建築物，於同年
    九月四日前往地政事務所申請謄本時，始發現上情。
二、案經丙○○、丁○○訴請臺灣高雄地方法院檢察署檢察官偵查後聲請簡易判決處
    刑。
    理  由
一、右揭犯罪事實，業據上訴人即被告乙○○於本院審理中坦承不諱，及於本院九十
    一年度自字第四一七號刑事案件審理中證述明確，經核與告訴人丙○○之指訴，
    共同被告陳重明於本院九十一年度自字第四一七號刑事案件審理中之供述，及共
    同被告王碧珠於臺灣高等法院高雄分院九十二年度上易字第一四０六號刑事案件
    審理中之供述均相符，復有本院九十一年度鳳調字第六三號調解程序筆錄、高雄
    縣大寮地政事務所九十一年十月十六日寮地所一字０九一００一一０００號函所
    附註銷之土地、建物所有權狀暨聲請書狀補發之土地登記申請書、切結書、戶籍
    謄本、印鑑證明等資料等各一份附卷可稽，足認被告及共同被告陳重明、王碧珠
    於辦理前開房地所有權移轉登記時，即已知悉房地所有權狀係在告訴人丙○○持
    有中，並未遺失，仍以權狀遺失為由，委由代書代為申請補發權狀，藉以順利移
    轉上開房地以供抵償償債務之事實甚明。又告訴人丙○○保管上開土地及建物權
    狀，本可防止他人未經其同意而處分該不動產，卻因被告及共同被告陳重明、王
    碧珠謊稱權狀遺失，使公務員登載不實，並據以補發權狀而將上開房地移轉於被
    告所有，難謂權益未受直接損害，且被告及共同被告陳重明、王碧珠三人虛偽申
    報權狀遺失之結果，造成同一筆不動產卻有兩份真正權狀存在之現象，足以影響
    地政機關管理地政資料之正確性，亦影響交易第三人判斷該不動產權狀之真實性
    ，自有損害於公眾及他人之虞。此外，共同被告陳重明、王碧珠已因前開使公務
    員登載不實犯行，經本院以九十一年度自字第四一七號判處有期徒刑三月，上訴
    後，經臺灣高等法院高雄分院九十二年度上易字第一四０六號刑事判決駁回上訴
    而告確定，亦有上開刑事判決書各一份在卷可憑。綜上所述，本案事證明確，被
    告上開使公務員登載不實犯行，應堪認定。
二、核被告乙○○虛偽向地政機關申報權狀遺失，使地政機關之人員將此項不實事項
    ，登記於所掌管之土地登記簿上，並核發新權狀，足生損害於地政機關管理之正
    確性及告訴人丙○○之權益，並影響不動產之交易安全之行為，係犯刑法第二百
    十四條之使公務員登載不實罪。被告與陳重明、王碧珠就上開犯行，有犯意聯絡
    及行為分擔，為共同正犯。又渠等利用不知情之代書，代為向地政事務所申報上
    開權狀遺失，而使公務員登載不實，係間接正犯。再按自首以對於未發覺之罪投
    案而受裁判為要件，至其方式雖不限於自行投案，即託人代理自首或向非偵查機
    關請其轉送，亦無不可，但須有向該管司法機關自承犯罪而受裁判之事實，始生
    效力，若於犯罪後，僅向被害人或非有偵查犯罪職務之公務員陳述自己犯罪之事
    實，而無受裁判之表示，即與自首之條件不符，最高法院五十年台上字第六五號
    著有判例可資參照。查被告雖於本院九十一年度自字第四一七號刑事案件審理中
    到庭證稱：（法官問：是否拿房地契給你？）陳重明說王碧珠已經拿給其他人，
    我徵得陳重明同意，所以委託代書到地政事務所公告房地契遺失一個月，是重新
    補發的，實際上我知道王碧珠將房地契拿給別人等語（參照本院上開刑事案件九
    十一年十月八日訊問筆錄），惟被告上開陳述，純係以證人身分接受法官訊問而
    為之，主觀上並無自動接受裁判之意思，客觀上亦無足以表示其接受裁判之行動
    ，況且，法官係處於不告不理之地位，若因執行職務而發覺犯罪嫌疑，亦僅能依
    刑事訴訟法第二百四十條之規定，而為告發，自非有偵查犯罪職務之公務員甚明
    。故被告於上開刑事案件審理中作證時，向法官陳述自己犯罪之事實，而無受裁
    判之表示，即與自首之要件不符，辯護人認本件符合自首要件，尚有誤會。是原
    審審酌被告為達受償債權之目的，向主管機關謊稱權狀遺失申請補發，損及地政
    機關管理之正確性及告訴人丙○○之權益，惟念被告並無前科記錄，有臺灣高等
    法院被告全國前案紀錄表一份在卷可佐等一切情狀，依刑事訴訟法第四百四十九
    條第一項前段、第三項，刑法第二十八條、第二百十四條、第四十一條第一項前
    段，罰金罰鍰提高標準條例第一條前段、第二條，逕以簡易判決量處被告有期徒
    刑三月，並諭知易科罰金之折算標準，本院合議庭認其認事用法均無違誤，量刑
    亦稱妥適。被告上訴意旨認原審量刑過重，及檢察官上訴意旨認原審量刑過輕，
    均無理由，上訴應予駁回。
據上論斷，應依刑事訴訟法第四百五十五條之一第三項、第三百六十八條，判決如主
文。
本案經檢察官甲○○到庭執行職務。
中      華      民      國    九十三    年      五      月    三十一    日
                                  臺灣高雄地方法院刑事庭
                                      審判長法  官 黃三友
                                            法  官 涂裕洪
                                            法  官 王雅苑
右正本證明與原本無異。
不得上訴。
                 書記官 黃琬婷
中      華      民      國    九十三    年      五      月    三十一    日
附錄法條：
中華民國刑法第二百一十四條
明知為不實之事項，而使公務員登載於職務上所掌之公文書，足以生損害
於公眾或他人者，處三年以下有期徒刑、拘役或五百元以下罰金。
